臺灣臺東地方法院民事裁定　　　　　　　　 94年度抗字第6號
抗　告　人　復華商業銀行股份有限公司
法定代理人　甲○○
代　理　人　丙○○
相　對　人　乙○○
上列抗告人與相對人間聲請指定遺產管理人事件，抗告人對於中
華民國94年8月25日本院所為之第一審裁定（94年度財管字第8號
）不服提起抗告，本院裁定如下：
    主  文
原裁定主文第一項廢棄。
上開廢棄部分，選任乙○○ (住臺東縣臺東市○○○路一六一巷
三五號)為被繼承人謝月雲（女、民國二十六年五月二十八日出
生、民國九十二年六月二十九日死亡，國民身分證統一編號：Ｚ
000000000號，生前戶籍地址：臺東縣臺東市○○○路
一六一巷三九號）之遺產管理人。
抗告人其餘抗告駁回。
聲請及抗告程序費用由被繼承人謝月雲之遺產負擔。
    理  由
一、抗告意旨略以：被繼承人謝月雲於民國92年6月29日死亡，
    死亡後遺有不動產，其第1、3順序之繼承人均已拋棄繼承，
    是否仍有繼承人不明，且無親屬會議或親屬會議未於民法第
    1177條所定期限內選定遺產管理人，抗告人為被繼承人之債
    權人，為便於處理被繼承人相關債務清償事宜，向原法院聲
    請指定相對人即被繼承人次女乙○○為遺產管理人。因乙○
    ○於原審調查時表示不願擔任遺產管理人，抗告人為能追索
    債權，一時情急未及思索，脫口表示願擔任遺產管理人，惟
    抗告人為金融業者，與被繼承人非親非故，無從知悉被繼承
    人其他債權債務狀況，而乙○○為被繼承人之女，對於被繼
    承人生前之財產狀況應較他人熟悉，處理遺產較為適任，且
    乙○○已拋棄繼承，不致有利害偏頗之虞，故聲請指定相對
    人乙○○為被繼承人謝月雲之遺產管理人。
二、按先順序繼承人均拋棄其繼承權時，由次順序之繼承人繼承
    。其次順序繼承人有無不明或第4順序之繼承人均拋棄其繼
    承權者，準用關於無人承認繼承之規定。繼承開始時，繼承
    人之有無不明，無親屬會議或親屬會議未於1個月內選定遺
    產管理人者，利害關係人或檢察官，得聲請法院選任遺產管
    理人。民法第1176條第6項、第1177條、第1178條第2項分別
    定有明文。準此，各順序之繼承人均拋棄其繼承權，而無親
    屬會議或親屬會議不能於1個月內選定遺產管理人者，得由
    利害關係人聲請法院選任遺產管理人。本件抗告人在原法院
    之聲請，業據提出財政部同意抗告人概括承受臺東縣臺東市
    信用合作社資產與負債函 (見原審卷第8頁至第9頁)、借據
    (見原審卷第10頁)為證。又被繼承人死亡後，第1、3順位之
    繼承人均已向本院聲明拋棄繼承並經准予備查在案，第2、4
    順序之繼承人已經死亡，未經選任遺產管理人等情，業經相
    對人乙○○於原審陳明述明確，並經本院依職權調閱本院92
    年度繼字第55號、同年度繼字第66號、同年度繼字第69號、
    94年度繼字第76號卷宗查核無訛，是被繼承人之遺產管理人
    迄未依法選定，抗告人為被繼承人之債權人，屬被繼承人之
    利害關係人，其向原法院聲請選任遺產管理人，核屬有據。
三、次按遺產管理人之選任，法院有裁量權，不受聲請人之拘束
    。而選任遺產管理人，首在考慮其適切性，即除管理遺產須
    公平外，應以對遺產遺債情況瞭解較深者為優先選任。參酌
    遺產管理人之職務在於：編製遺產清冊、為保存遺產必要之
    處置、清償債權或交付遺贈物及遺產之移交等事務，由與被
    繼承人關係密切、對於被繼承人之遺產及遺債事務有相當瞭
    解者任之，顯較對被繼承人毫無所悉之第三人或公務機關更
    具適切性。而繼承人與被繼承人關係密切，較了解被繼承人
    之財產狀況，故仍應自被繼承人之繼承人或親屬中選任遺產
    管理人為適宜。又法定繼承人雖拋棄繼承，仍不礙其擔任被
    繼承人遺產管理人之職務，且渠等與被繼承人誼屬至親，對
    被繼承人生前之財產及債權債務，應均較他人知之甚詳。本
    件相對人乙○○為被繼承人之次女，已成年，具備遺產管理
    能力，對於被繼承人謝月雲之遺產、遺債情況應較瞭解；再
    者，其對於本院徵詢擔任遺產管理人時，當庭表示同意擔任
    被繼承人之遺產管理人等語 (見本審卷第24頁調查筆錄)，
    故比較抗告人與乙○○對被繼承人遺產遺債之熟悉情況，及
    擔任遺產管理人之意願，自以乙○○為被繼承人之遺產管理
    人應屬適當。抗告意旨指摘原裁定此部分不當，求予廢棄，
    為有理由。爰由本院廢棄原裁定主文第1項，並重新選任乙
    ○○ (住臺東縣臺東市○○○路161巷35號)為被繼承人謝月
    雲之遺產管理人。至於原裁定主文第2項、第3項所為准對被
    繼承人之繼承人為承認繼承之公示催告及公告繼承人應於所
    定期限內承認繼承之裁定，乃民法第1178條明定法院於選定
    遺產管理人後依職權應為之繼承人搜索程序，自仍應予維持
    。抗告意旨指摘原裁定主文第2項、第3項不當，求予廢棄改
    判，為無理由，應予駁回。
四、據上論結，本件抗告為一部有理由，一部無理由，依非訟事
    件法第46條、第157條、民事訴訟法第492條、第495條之1第
    1項、第449條第1項，裁定如主文。
中　　華　　民　　國　　94　　年　　10　　月　　27　　日
                  民事庭    審判長法  官  王漢章
                                  法  官  曾宗欽
                                  法  官  簡芳潔
以上正本係照原本作成。
如不服本裁定，僅於裁定送達後10日內，以適用法規顯有錯誤為
理由，向本院提出再抗告狀（須附繕本一份及繳納再抗告裁判費
新臺幣1,000元），經本院許可後始可再抗告。
中　　華　　民　　國　　94　　年　　10　　月　　27　　日
                                  書記官  李春菊
